臺灣臺南地方法院刑事附帶民事訴訟判決
　　原　　　告　甲　○　○
　　被　　　告　耐雨企業有限公司　設臺南縣仁德鄉○○路○段一二四號
　　右一人　兼
　　法定代理人　乙　○　○
　　共　　　同
　　訴訟代理人　丙　○　○
右當事人間因過失傷害案件，經原告提起附帶民事訴訟請求侵權行為損害賠償，本院
於民國九十二年八月三十一日言詞辯論終結，判決如左：
    主      文
被告應連帶給付原告新臺幣貳拾萬仟佰柒拾元，及自民國九十三年六月八日起
至清償日止，按年息百分之五計算之利息。
原告其餘之訴駁回。
訴訟費用由被告連帶負擔五分之一，餘由原告負擔。
本判決第一項得假執行。但被告如於執行標的物拍定、變賣前，以新臺幣貳拾萬
仟佰柒拾元為原告預供擔保，得免為假執行。
原告其餘假執行之聲請駁回。
    事實及理由
一、程序方面：按訴狀送達後，原告不得將原訴變更或追加他訴；但請求之基礎事實
    同一，擴張或減縮應受判決事項之聲明，或不甚礙被告之防禦及訴訟之終結，且
    被告於訴之變更或追加無異議，而為本案之言詞辯論者，不在此限。民事訴訟法
    第二百五十五條第一項第一款、第二款、第七款、第二項定有明文。本件原告起
    訴時原訴之聲明第一項為：「被告應連帶給付原告新臺幣（下同）一百二十四萬
    元，及自本狀繕本送達之翌日起至清償日止，按年息百分之五計算之利息。」（
    見本院卷第二頁）；其後就醫療費用部分減縮至三萬六千八百一十元、喪失勞動
    能力部分擴張至十一萬五千元、減少勞動能力損失仍維持五十四萬元、精神慰撫
    金亦維持六十萬元，訴之聲明因之合計擴張為：「被告應連帶給付原告一百二十
    九萬一千八百一十元，及自起訴狀繕本送達翌日起至清償日止，按週年利率百分
    之五計算之利息。」此係屬上開規定所列情形，揆諸前揭說明，自應予准許。
二、原告主張：其受僱於耐雨企業有限公司（以下簡稱耐雨公司），於民國九十二年
    六月二十五日上午某時許，被告即耐雨公司負責人乙○○派遣訴外人丁○○駕駛
    配備有框式後車廂之自用小貨車（車牌號碼５Ｋ─１２３７號）搭載原告、訴外
    人李國生，沿國道一號高速公路北上至彰化縣某處從事營造工程，被告乙○○本
    應注意汽車裝載時，框式貨車後車廂不得載人及汽車於行駛高速公路前，應妥為
    檢查車輛，而依當時情形，又無不能注意之情形，竟疏於注意，貿然否決原告建
    議更換全部輪胎之要求，即由丁○○駕駛上開自用小貨車並以框式後車廂搭載原
    告，沿國道一號高速公路由南往北方向行駛，於同日上午十一時三十六分許，途
    經該路北向三○二公里一○○公尺處（臺南縣麻豆鎮路段）時，上開自用小貨車
    因未經更換之右後車輪爆胎導致翻覆，造成框式後車廂與上開自小貨車分離，致
    原告受有第一腰椎壓迫性骨折、頭部頭皮挫傷、右手及右小腿多處挫擦傷等傷害
    ，爰依民法第一百八十四條第一項、第二項、第一百八十八條第一項前段、第一
    百九十一條之二等規定，以侵權行為之法律關係請求被告應負連帶損害賠償責任
    等語。並聲明(一)被告應連帶給付原告一百二十九萬一千八百一十元，及自起訴狀
    繕本送達翌日起至清償日止，按年息百分之五計算之利息；(二)願供擔保，請准宣
    告假執行。
三、被告則以：其對因過失不法侵害原告權利，而依法應連帶負損害賠償責任乙節並
    不爭執，惟抗辯不應連帶負擔上開請求之金額，認為原告醫療費中有關診斷證明
    書費及膳食費、住院期間以外之喪失勞動能力及減少勞動能力之損失，均不應由
    被告連帶負擔，另精神慰撫金之請求過高等語資為抗辯。並聲明：(一)原告之訴及
    假執行之聲請均駁回；(二)如受不利判決，願供擔保請准免為假執行之宣告。
四、兩造不爭執事實：
  (一)原告受僱於耐雨公司，並於九十二年六月二十五日上午某時許，由被告派遣丁○
    ○駕駛配備有框式後車廂之自用小貨車（車牌號碼５Ｋ─１２３７號）搭載原告
    ，沿國道一號高速公路北上至彰化縣某處從事營造工程，被告本應注意汽車裝載
    時，框式貨車後車廂不得載人及汽車於行駛高速公路前，應妥為檢查車輛，而依
    當時情形，又無不能注意之情形，竟疏於注意，貿然否決原告建議更換全部輪胎
    之要求，即由訴外人丁○○駕駛上開自用小貨車並以框式後車廂搭載原告，沿國
    道一號高速公路由南往北方向行駛，於同日上午十一時三十六分許，途經該路北
    向三○二公里一○○公尺處（臺南縣麻豆鎮路段）時，上開自用小貨車因未經更
    換之右後車輪爆胎導致翻覆，造成框式後車廂與上開自小貨車分離，致原告受有
    第一腰椎壓迫性骨折、頭部頭皮挫傷、右手及右小腿多處挫擦傷等傷害。
  (二)被告對於原告業已支付之醫療費其中有關三萬六千三百七十元部分。
  (三)兩造係依日薪一千元作為喪失勞動能力之給付標準，原告自九十三年六月二十五
    日起至同年月二十八日共計四日確實喪失勞動能力。
五、得心證之理由：
    兩造就被告應依民法第一百八十四條第一項、第二項、第一百八十八條第一項前
    段、第一百九十一條之二之規定，對於原告連帶負擔侵權行為之損害賠償責任，
    並不爭執，是本件所爭執者，乃在於診斷證明書費及膳食費應否計入醫療費、喪
    失勞動能力之期間、減少勞動能力之期間及計算標準、精神慰撫金之衡量標準等
    系爭損害賠償之範圍，以下一一敘明：
  (一)醫療費部分：
    1.診斷證明書費：按因侵權行為致身體或健康受傷害而支出之醫療費用，得依民
      法第一百八十四條第一項規定向加害人請求賠償，其賠償範圍以醫療上所必要
      者為限，但當事人因傷害所支出之診斷書費用，非係因侵權行為所生之財產上
      損害，則不得請求賠償（最高法院六十六年六月十一日六十六年度第五次民庭
      庭推總會議決議要旨參照）。查原告雖主張於車禍受傷後即至營新醫院就醫，
      並已支出診斷證明書費一百元，有原告提出之門診收據一紙在卷足稽（本院卷
      第三六頁），惟此因非屬侵權行為所生之財產上損害有關醫療費用之部分，其
      請求此部分費用支出之賠償，即屬無據。
    2.膳食費：原告主張被告應連帶給付膳食費三百四十元，並提出臺南市立醫院住
      用費用清單一份在卷可稽（見本院卷第三五頁）。惟本院認為原告縱使不因本
      件侵權行為住院，亦需膳食維生，且上開費用計算時間乃自九十三年六月二十
      五日起至同年月二十八日共計四日，經換算每日膳食費為八十五元（３４０÷
      ４＝８５），與一般正常人一日之膳食費用相當，當無所謂因車禍治療行為而
      有多餘支出膳食費之情形存在，其請求此部分費用支出之賠償，同屬無據。
    3.綜上，原告所請求之醫療費用三萬六千八百一十元，扣除不得請求之診斷證明
      書費一百元及膳食費三百四十元後，應為三萬六千三百七十元，被告就此亦不
      爭執，應予准許。
  (二)喪失勞動能力部分：
    1.原告主張自九十二年六月二十五日起至同年十月十七日止（合計一百十五日）
      ，仍處於喪失勞動能力狀態下，依日薪一千元計算，被告應連帶賠償十一萬五
      千元等語（見本院卷第一二六頁），被告則以住院期間以外之療養期間不應計
      入喪失勞動能力期間，且縱以日薪一千元計算，一週七日仍應休息一日，應以
      一週工作日七日扣除休息日一日，僅依六日計算為辯（見本院卷第一○八、一
      二三頁）。
    2.按工資謂勞工因工作而獲得之報酬，包括工資、薪金及按計時、計日、計月、
      計件以現金或實物等方式給付之獎金、津貼及其他任何名義之經常性給與均屬
      之；工資由勞雇雙方議定之，工資應全額直接給付勞工，但法令另有規定或勞
      雇雙方另有約定者，不在此限。又勞工每七日中至少應有一日之休息，作為例
      假；紀念日、勞動節日及其他由中央主管機關規定應放假之日，均應休假。工
      資應由雇主照給，雇主經徵得勞工同意於休假日工作者，工資應加倍發給。勞
      動基準法第二條第二款、第二十一條第一項本文、第二十二條第二項、第三十
      六條、第三十九條分別定有明文。因此，喪失勞動能力無法獲得工資時，自應
      以勞動基準法上開規定作為計算標準。
    3.查原告自九十三年六月二十五日起至同年月二十八日共計四日在臺南市立醫院
      住院治療，診斷醫師囑言「不宜從事原來負重物工作」、「宜穿背架三個月」
      、「於九十二年十二月十七日至本院復健，目前仍在復健中」，有該院診斷證
      明書三紙附卷可稽（見本院卷第十八、六七、六八頁），是依主治醫師專業診
      斷意見，原告主張當時確實不適於從事勞動工作，處於喪失勞動能力而無法獲
      得工資之狀態，自有所據。惟查縱使原告未喪失勞動能力，在放假日及每七日
      休息一日之例假日，本即無從獲致工資日薪一千元，自應予以扣除。而九十二
      年六月二十五日起至同年十月十七日止（合計一百十五日），共有例假日十六
      日及放假日二日（九月十一日中秋節、十月十日國慶日），有行政院人事行政
      局中華民國九十二年政府行政機關辦公日曆表一份可憑（見本院卷第一四八、
      一四九頁），是原告所得請求喪失勞動能力給付之日數即為九十七日（１１５
      —１６—２＝９７）。綜上，依兩造無爭執之日薪工資一千元作為計算標準，
      原告可得請求因喪失勞動力所減少之收入為九萬七千元（１０００×９７＝９
      ７０００），自應准許，超過此部分之請求即無所據，應予駁回。
  (三)減少勞動能力部分：
    按身體或健康受侵害，而減少勞動能力者，其減少及殘存勞動能力之價值，不能
    以現有之收入為準，蓋現有收入每因特殊因素之存在而與實際所餘勞動能力不能
    相符，現有收入高者，一旦喪失其職位，未必能自他處獲得同一待遇，故所謂減
    少及殘存勞動能力之價值，應以其能力在通常情形下可能取得之收入為標準，有
    最高法院六十一年臺上字第一九八七號判例要旨參照）。原告固主張其在被告處
    任職時，所獲致之薪資為月薪三萬元，現今所任職長禹工業有限公司之月薪為二
    萬元，並提出薪資證明書一份為證（見本院卷第七十頁），因而主張每年減少勞
    動能力十二萬元，故僅請求五十四萬元之減少勞動能力損失云云（見本院卷第三
    二頁），惟查原告所受第一腰椎壓迫性骨折、頭部頭皮挫傷、右手及右小腿多處
    挫擦傷等傷害，是否可以完全痊癒，抑或僅能部分痊癒，此將導致原告何項身體
    機能之勞動能力減少等節，均未能提出相關事證；而單純僅以前後任職薪資之差
    額作為減少勞動能力之依據，依最高法院上開判例意旨，尚屬無據，且本院於九
    十三年七月二十日之審理期日，業已闡明原告就此應另提出相關證據以資證明（
    見本院卷第一○九、一一○頁），惟原告始終未能舉證以實其說，是原告此處主
    張減少勞動能力損失五十四萬元部分，當屬無據。
  (四)精神慰撫金部分：
    原告因被告執行職務指示之疏失，受有第一腰椎壓迫性骨折、頭部頭皮挫傷、右
    手及右小腿多處挫擦傷等傷害，其精神、肉體自感痛苦，因而請求非財產上之損
    害賠償，自屬有據。本院審究原告係六十八年次，高中畢業，尚未結婚，名下並
    無不動產，存款亦不多，目前月薪二萬元；被告乙○○係五十五年次、大專畢業
    ，結婚育有二名子女，尚有銀行貸款三百萬元，以及兩造之財產所得歸戶資料（
    見本院卷第二十頁至第二四頁），且原告受傷後尚須穿背架三個月之程度，衡諸
    前揭情狀，並參酌兩造之教育程度、身分、地位、經濟能力及所受傷害之程度，
    認為原告此部分有關精神損害賠償之請求，在十萬元之範圍內，尚稱允當，應予
    准許；逾此範圍之請求，為無理由，應予駁回
  (五)以上核計，原告上開請求項目經核准之金額合計為二十三萬三千三百七十元。綜
    上，原告本於侵權行為法律關係，請求被告連帶給付原告二十三萬三千三百七十
    元，及自起訴狀繕本合法送達被告之翌日即九十三年六月八日起至清償日止，按
    年息百分之五計算之利息，為有理由，應予准許。逾越上開部分之請求，則屬無
    據，應予駁回。又兩造陳明願供擔保，聲請宣告假執行或免為假執行，然因本院
    所命給付之金額未逾五十萬元，依民事訴訟法第三百八十九條第一項第五款，應
    依職權宣告假執行，是原告勝訴部分，爰依職權宣告假執行，並酌定相當之擔保
    金額命被告預供擔保免為假執行。至原告其餘假執行之聲請，因訴之駁回而失所
    依據，不予准許。
六、本件事證已臻明確，兩造其餘攻擊防禦方法及舉證，於判決結果不生影響，爰不
    予一一論列。
七、結論：本件原告之訴為一部有理由，一部無理由，並依民事訴訟法第七十九條、
    第八十五條第二項、第三百八十九條第一項第五款、第三百九十二條第二項、第
    三項，判決如主文。
中      華      民      國      九十三      年     九     月    十四    日
                              臺灣臺南地方法院刑事第一庭
                                        法  官   李東柏
右正本證明與原本無異。
如不服本判決，非對於刑事訴訟之判決上訴時，不得上訴，並應於判決送達後十日內
向本院第二審合議庭提出上訴狀( 應附繕本)。
                                        書記官   李國敬
中      華      民      國      九十三      年     九     月    十四    日
